【裁判字號】    99,訴,377
【裁判日期】    991116
【裁判案由】    損害賠償
【裁判全文】
臺灣雲林地方法院民事判決               99年度訴字第377號
原      告  高添喜
被      告  張安竣
上列被告因過失傷害案件，經原告提起損害賠償之附帶民事訴訟
（99年度六交簡附民字第8 號），經本院刑事庭裁定移送前來，
本院於中華民國99年11月2日辯論終結，判決如下：
    主      文
被告應給付原告新台幣參萬捌仟陸佰肆拾元，及自民國九十九年
六月十九日起至清償日止，按年息百分之五計算之利息。
原告其餘之訴駁回。
訴訟費用由被告負擔二十五分之一；餘由原告負擔。
本判決第一項得假執行。
原告其餘假執行之聲請駁回。
    事實及理由
壹、程序方面：
    按訴狀送達後，原告不得將原訴變更或追加，但擴張或減縮
    應受判決事項之聲明者，不在此限。被告於訴之變更或追加
    無異議，而為本案之言詞辯論者，視為同意變更或追加，民
    事訴訟法第255 條第1 項第3 款、第2 項分別定有明文。本
    件原告提起刑事附帶民事訴訟時原請求被告應給付原告新台
    幣（下同）2,000,000 元，及自起訴狀繕本送達翌日起至清
    償日止，按年息百分之五計算之利息；嗣於民國99年9 月21
    日變更訴之聲明，請求被告應給付原告1,022,500 元，及自
    起訴狀繕本送達翌日起至清償日止，按年息百分之五計算之
    利息，為聲明之減縮，而被告亦無異議，而為本案之言詞辯
    論，揆諸前揭規定，應屬合法，合先敘明。
貳、實體方面：
一、原告主張：
  (一)被告於98年8 月20日下午3 時55分許，駕駛車號DS－6382號
    自小客車送貨完畢後，暫時停靠於雲林縣斗南鎮○○路斗南
    國小校門前時，原應注意汽車臨時停車或停車，開啟或關閉
    車門時，應注意其他車輛並讓其先行，而依當時為白晝，天
    候為晴，路面乾燥無缺陷、無障礙物，並無不能注意之情形
    ，詎被告竟疏未注意其後方有無車輛，即貿然開啟左前車門
    ，適有高添喜騎乘車號JSA －907 號機車於遵行車道內行駛
    ，因被告突然開啟左前車門，致高添喜煞車閃避不及，其所
    騎乘機車之右後置物箱與被告之自小客車左前車門發生碰撞
    ，高添喜因而人車倒地，受有右足5 公分撕裂傷、左胸及右
    足、右肩挫傷等傷害。被告因上開過失傷害案件，並經臺灣
    雲林地方法院以99年度六交簡字第54號刑事簡易判決，判處
    被告拘役40日，如易科罰金，以1,000 元折算1 日確定。原
    告所受之上開傷害，係因被告之侵權行為所致，被告自應負
    損害賠償責任。
  (二)被告應賠償原告損害之項目及其數額，詳列如下：
  1.勞動能力損失：原告因被告上開侵權行為，受有前揭傷害，
    無法工作15日，以每日1,500 元計，合計受有22,500元之勞
    動能力損失。
  2.精神慰撫金：原告因本件車禍分別受有前揭傷害，迄今傷口
    仍感疼痛，需固定回診治療，其身體及精神均受有相當之痛
    苦，為此，請求被告賠償原告1,000,000 元之精神慰撫金。
  3.綜上，爰依民法第184 條第1 項、第193 條第1 項、第195
    條第1 項等規定，請求被告給付原告1,022,500 元，及自起
    訴狀繕本送達翌日起至清償日止，按年息百分之五計算之利
    息等語。
    並聲明：(一)被告應給付原告1,022,500 元及自起訴狀繕本送
    達翌日起至清償日止，按年息百分之五計算之利息。(二)訴訟
    費用由被告負擔。(三)原告願供擔保，請准宣告假執行。
二、被告則以：原告車禍後初診之診斷證明書僅記載擦挫傷而已
    ，原告於車禍半年後提出診斷證明書記載關節炎部分，應與
    車禍無關，又原告請求賠償金額過高等語，資為抗辯。
    並聲明：請求駁回原告之訴，訴訟費用由原告負擔。
三、兩造不爭執之事實：
  (一)被告於上開時、地，駕駛車號DS－6382號自用小貨車暫時停
    靠於雲林縣斗南鎮○○路斗南國小校門前時，疏未注意後方
    有無車輛，即貿然開啟左前車門，致高添喜因而煞車閃避不
    及，其所騎乘車號JSA －907 號機車右後置物箱與被告之左
    前車門發生碰撞，高添喜因而人車倒地，受有右足5 公分撕
    裂傷、左胸及右足、右肩挫傷等傷害。
  (二)被告因上開過失傷害案件，經臺灣雲林地方法院以99年度六
    交簡字第54號刑事簡易判決，判處被告拘役40日，如易科罰
    金，以1,000 元折算1 日確定。
四、得心證之理由：
    本件兩造所爭執之處，在於被告就本件車禍之發生，是否應
    負全部之過失責任？原告得請求被告賠償之勞動能力損失及
    精神慰撫金之數額為何？經查：
  (一)被告於上開時、地駕駛車號DS－6382號自小客車暫時停靠於
    雲林縣斗南鎮○○路（由西往東方向）斗南國小校門前時，
    疏未注意後方有無車輛，即貿然開啟左前車門，適有高添喜
    騎乘車號JSA －907 號機車沿雲林縣斗南鎮○○路（由西往
    東方向）行駛，因被告突然開啟左前車門，致高添喜煞車閃
    避不及，其所騎乘機車之右後置物箱與被告所開啟左前車門
    發生碰撞，高添喜因而人車倒地，受有右足5 公分撕裂傷、
    左胸及右足、右肩挫傷等傷害之事實，業據原告陳述明確，
    而原告因本件車禍分別受有前揭傷害，並有賴成宏外科診所
    、大成中醫聯合診所所出具之診斷證明書2 紙在卷可稽。又
    被告因上開過失傷害之犯行，經臺灣雲林地方法院以99年度
    六交簡字第54號刑事判決判處被告拘役40日，如易科罰金，
    以1,000 元折算1 日確定，並經本院依職權調取上開刑事案
    卷核閱無訛，復有該刑事判決一份附卷可稽。按汽車臨時停
    車或停車，開啟或關閉車門時，應注意其他車輛並讓其先行
    ，道路交通安全規則第112 條第3 項定有明文，被告駕駛車
    輛，自應注意遵守上開交通規定，且當時為白晝，天候為晴
    ，路面乾燥無缺陷、無障礙物，此有現場事故調查報告表附
    於刑事案卷可憑，並無不能注意之情事，而被告竟未注意後
    方有無來車，即貿然開啟車門，致高添喜剎車閃避不及而與
    原告所駕駛之自小客車發生碰撞，因而致原告受有前揭傷害
    ，其有過失至明，且被告之過失傷害行為與原告所受傷害之
    結果具相當因果關係。綜上，原告主張被告應負侵權行為之
    責任，自屬於法有據。
  (二)按因故意或過失，不法侵害他人權利者，負損害賠償責任；
    不法侵害他人之身體或健康者，對於被害人因此喪失或減少
    勞動能力或增加生活上需要時，應負損害賠償責任；又不法
    侵害他人之身體、健康、名譽、自由、信用、隱私、貞操，
    或不法侵害其他人格法益而情節重大者，被害人雖非財產上
    之損害，亦得請求賠償相當之金額，民法第184 條第1 項前
    段、第193 條第1 項、第195 條第1 項分別定有明文。被告
    過失傷害原告之事實，已見前述，是被告依上述規定對原告
    所受之損害，自應負賠償責任。
  (三)茲就原告據以請求被告賠償之項目及金額，應否准許，分述
    如下：
  1.勞動能力損失：原告主張其因被告上開過失傷害行為，受有
    前揭傷害，無法工作15日，以每日1,500 元計，合計受有減
    少勞動能力之工作損失22,500元，為被告所否認，經查：原
    告因本件車禍受有前揭傷害，初期僅於98年8 月20日至98年
    8 月26日三次至賴成宏外科診所進行傷口處理及挫傷診治，
    嗣後斷斷續續至該診所門診7 次，依此傷害致其無法工作，
    約須休息1-2 個月，此有賴成宏外科診所函文1 紙在卷可按
    。是原告主張其於車禍後15日無法工作之事實，應堪採信。
    至原告主張其每日收入為1,500 元等語，查原告並無固定薪
    資所得，近三年僅有零星每年數千元之薪資收入，有原告稅
    務電子閘門財產所得調件明細表之所得資料在卷可按，至於
    原告務農之確實收入，並無相關資料足以佐認，是原告主張
    其每日所得為1,500 元，尚難遽信屬實。惟原告為40年1 月
    1 日生，於本件侵權行為發生時年58歲，本院審酌行政院勞
    工委員會依勞動基準法第21條規定於96年6 月22日以勞動2
    字第0960130576號函調整核定基本工資為每月17,280元，此
    乃行政院勞工委員會根據國家經濟發展狀況、躉售物價指數
    、消費者物價指數、國民所得與平均每人所得、各業勞動生
    產力及就業狀況、各業勞工工資及家庭收支調查統計等項目
    所審定，自有相當之客觀性及公正性，是本院認本件應以基
    本工資即每月17,280元為據，計算原告之勞動能力。準此，
    原告請求15日無法工作之勞動能力損失於8,640 元之範圍內
    ，於法有據，應予准許。逾此部分之請求，則屬無據，應予
    駁回。
  2.精神慰撫金：查原告因本件車禍受有前揭傷害，其身體及精
    神均受有相當之痛苦，應堪認定。至原告主張其因車禍受有
    前揭傷害，嗣後至國立成功大學醫學院附設醫院斗六分院經
    Ｘ光檢查，發現罹患關節炎，迄今仍需回診治療等語，為被
    告所否認，經查，經本院依職權函國立成功大學醫學院附設
    醫院斗六分院詢問原告因車禍所受傷害與其嗣後經該院診斷
    罹患關節炎間有無相當因果關係，該院函覆稱：原告於99年
    3 月25日至該院骨科門診，經Ｘ光檢查，發現右足、右踝及
    右肩關節有退化現象，並無骨折或陳舊性骨折現象，骨科部
    分皆為關節退化現象，並無因外傷導致之骨折等語，此有國
    立成功大學醫學院附設醫院斗六分院99年10月7 日成醫斗分
    醫字第0990003933號函在卷可佐，堪認原告於車禍半年後經
    診斷罹患關節炎應與本件車禍無關。本院審酌原告現年59歲
    ，以務農為生，名下有十餘筆不動產及自小客車1 部；被告
    現年23歲，為汽車材料行外務，每月收入約25,000元，名下
    除自小客車1 部外，別無其他財產，有稅務電子閘門財產所
    得調件明細表之財產歸戶資料及各類所得資料在卷可參，及
    兩造身分、社會地位、智識水準、原告所受傷害程度，及兩
    造因原告請求賠償金額過高，以致雙方遲遲未能達成和解等
    一切情形，認原告請求被告賠償精神慰撫金100 萬元，尚屬
    過高，應予核減為30,000元，始屬公允。
  3.從而，原告因本件車禍受傷所受損害為38,640元（計算式為
    ：8,640 元＋30,000元＝38,640 元）。
  (四)綜上所述，原告依侵權行為之法律關係，請求被告給付原告
    38,640元，及自起訴狀繕本送達翌日起即99年6 月19日起至
    清償日止，按年息百分之五計算之利息，於法有據，應予准
    許。逾此部分之請求，為無理由，應予駁回。
  (五)本判決第1 項原告勝訴部分，係所命給付金額未逾50萬元之
    判決，依民事訴訟法第389 條第1 項第5 款規定，應依職權
    宣告假執行，此部分雖經原告陳明願供擔保請准宣告假執行
    ，惟其聲請不過促請法院職權發動，本院無庸就其聲請為准
    駁之裁判，附此敘明。至原告敗訴部分，其假執行之聲請因
    訴之駁回而失所附麗，應併予駁回。
五、訴訟費用負擔之依據：民事訴訟法第79條。
中    華    民    國    99    年    11    月    16    日
                  民事第一庭    法  官  冷明珍
以上正本係照原本作成
如對本判決上訴，須於判決送達後20日內向本院提出上訴狀。如
委任律師提起上訴者，應一併繳納上訴審裁判費。
中    華    民    國    99    年    11    月    16    日
                                書記官  曾玲玲

司法院資訊處製作；財團法人民間司法改革基金會備份。
